臺灣基隆地方法院刑事判決　
111年度金訴字第188號
公  訴  人  臺灣基隆地方檢察署檢察官
被      告  張惟傑


上列被告因違反洗錢防制法案件，經檢察官提起公訴（110年度
偵字第7081號、第7083號），本院判決如下：
    主    文
張惟傑共同犯洗錢防制法第14條第1項之一般洗錢罪，共2罪，各
處有期徒刑2月，併科罰金新臺幣1萬元，罰金如易服勞役，均以
新臺幣1000元折算1日。應執行有期徒刑3月，併科罰金新臺幣1
萬5000元，罰金如易服勞役，以新臺幣1000元折算1日。緩刑2年
。
    犯罪事實
一、張惟傑知悉一般民眾向金融機構申請開立帳戶，並無何等特
    殊限制，若係用於存、提款之正當用途，均可自行申請使用
    ，而可預見借用他人金融帳戶常與財產犯罪密切相關，極可
    能係為取得贓款及掩飾犯行不易遭人追查，是若將自己所管
    領之金融帳戶交予他人使用，並協助提領所轉入款項，可能
    因此供詐欺行為人作為不法收取款項之用，且如將轉入帳戶
    之不明款項領出，可能因此掩飾、隱匿犯罪所得之真正去向
    ，竟為貪圖紅利，仍基於縱使提供金融帳戶遭用以收取詐欺
    所得款項，負責提領並轉交將掩飾、隱匿詐欺犯罪不法所得
    去向而洗錢，亦不違背其本意之不確定故意，與在臉書上貼
    文徵求帳戶之某不詳人士，共同意圖為自己不法之所有，基
    於詐欺取財（尚無證據證明係3人以上共同犯詐欺取財）及
    洗錢之犯意聯絡，由張惟傑於民國110年8月4日前某日，將
    其所開立之永豐商業銀行帳號00000000000000號帳戶之存摺
    與提款卡，以拍攝照片再透過LINE傳送之方式，告知該不詳
    人士，再由該不詳人士，分別於如附表一所示之時間，以如
    附表一所示之方式，訛詐如附表一所示之告訴人，使各告訴
    人陷於錯誤，而分別轉入如附表一所示金額之款項，至張惟
    傑上開帳戶，復由張惟傑依該不詳人士指示，於如附表二編
    號１至５所示之提領時、地，提領如附表二編號１至５所示金額
    之款項（其中包含帳戶內不明入款29989元），以此方式製
    造金流斷點，而隱匿該等詐騙不法所得之去向。
二、案經謝佳霖、陳薈中訴由基隆市警察局第四分局報告臺灣基
    隆地方檢察署檢察官偵查起訴。
    理    由
一、證據能力
　　本判決以下所引用之證據，公訴人及被告張惟傑於本案言詞
    辯論終結前，均未爭執其證據能力，本院審酌該等證據作成
    或取得之狀況，並無非法或不當取證之情事，且無顯不可信
    之情況，復經本院於審判期日就上開證據依法進行調查、辯
    論，自均具有證據能力。
二、上揭犯罪事實，業據被告於審理時坦承不諱，並據證人即告
    訴人謝佳霖、陳薈中於警詢證述屬實，此外復有被告上開帳
    戶之客戶基本資料表、往來明細、告訴人謝佳霖提出之網路
    轉帳明細、告訴人陳薈中提出之郵政自動櫃員機交易明細表
    、如附表二所示便利商店與自動櫃員機監視器攝得畫面翻拍
    照片附卷可稽（110年度偵字第7081號卷第29、37至43頁，1
    10年度偵字第7083號卷第37頁），足認被告之自白與事實相
    符，堪以採信。本案事證明確，被告犯行洵堪認定，應依法
    論科。
三、論罪科刑
  ㈠核被告所為，係犯刑法第339條第1項之詐欺取財罪，及洗錢
    防制法第14條第1項有同法第2條第2款所列洗錢行為之一般
    洗錢罪。
  ㈡被告與在臉書上貼文徵求帳戶之某不詳人士，就上開犯行，
    互有犯意聯絡與行為分擔，為共同正犯。
  ㈢被告與共犯數次詐騙告訴人謝佳霖轉帳之詐欺行為，及分別
    數次提領告訴人謝佳霖、陳薈中遭詐騙轉入款項之洗錢行為
　　，係分別於密切接近之時、地實施，各侵害同一之法益，各
    行為之獨立性極為薄弱，依一般社會健全觀念，在時間差距
    上，難以強行分開，在刑法評價上，各應視為數個舉動之接
    續施行，合為包括之一行為予以評價，核屬接續犯，而分別
    為包括之一罪。　
　㈣被告與共犯分別詐騙告訴人謝佳霖、陳薈中轉帳並提領之犯
    行，各係以局部合致之一行為，同時觸犯詐欺取財罪與一般
    洗錢罪，為想像競合犯，依刑法第55條之規定，應分別從一
    重之一般洗錢罪處斷。
　㈤按詐欺取財罪，係為保護個人之財產法益而設，行為人所犯
    罪數之計算，自應依遭詐騙之被害人人數計算。又共同實施
    犯罪行為之人，在合同意思範圍以內，各自分擔犯罪行為之
    一部，相互利用他人之行為，以達其犯罪之目的者，即應對
    於全部所發生之結果，共同負責。且共同正犯之成立，祇須
    具有犯意之聯絡及行為之分擔，既不問犯罪動機起於何人，
    亦不必每一階段犯行，均須參與。本件被告雖非始終參與本
    案2次詐欺取財各階段犯行，惟其與該不詳人士既為遂行彼
    等詐欺取財之犯行而相互分工，堪認係在合同意思範圍內，
    各自分擔犯罪行為之一部，並相互利用他人之行為，以達犯
    罪之目的，則被告雖係擔任車手，仍應就其所參與犯行，對
    於全部所發生之結果共同負責。從而，被告與共犯就上開2
    次犯行，在時間差距上可以分開，且犯意各別，行為互異，
    被害人亦有不同，在刑法評價上各具獨立性，應予分論併罰
    。況被告與共犯係就各個不同被害人分別施行詐術，被害財
    產法益互有不同，個別被害事實獨立可分，應各別成立一罪
    ，而予以分論併罰，不能因被告係於同一時地合併或接續多
    次提領款項，而認其僅能成立一罪。
　㈥被告於審判中自白一般洗錢罪，應均依洗錢防制法第16條第2
    項之規定減輕其刑。
　㈦爰審酌被告不思循正途獲取穩定經濟收入，竟貪圖不法利益
    ，提供金融帳戶資料，並負責提領詐欺所得，造成各告訴人
    受有財產上損害，並助長詐欺歪風，應予非難；惟念其並無
    前科，有臺灣高等法院被告前案紀錄表在卷可查，且犯後坦
    承犯行，並與告訴人謝佳霖達成調解，有調解筆錄存卷可考
    （本院卷第89至90頁），素行及犯後態度均尚可，兼衡被告
    參與之程度與分工、共同詐得之款項金額，及其自述教育程
    度高中畢業、家境勉持、目前從事服務業、未婚、無子女（
    本院卷第58至59、86頁）等一切情狀，分別量處如主文所示
    之刑，並就罰金刑部分均諭知易服勞役之折算標準。又審酌
    被告所犯均為一般洗錢罪，犯罪時間相同，責任非難之重複
    程度較高，兼衡被告犯罪之罪質、整體非難評價，定其應執
    行之刑，以資懲儆。
　㈧被告未曾因故意犯罪受有期徒刑以上刑之宣告，有臺灣高等
    法院被告前案紀錄表在卷可按，且被告犯後已與告訴人謝佳
    霖達成調解，並當庭給付完畢（有調解筆錄附於本院卷第89
    至90頁可查），且願提出告訴人陳薈中遭詐騙轉入其帳戶之
    全額款項與告訴人陳薈中調解，僅因告訴人陳薈中堅持向被
    告請求包括轉入其他人頭帳戶之款項而未能成立，本件被告
    因一時失慮致為本件犯行，經此偵審程序與科刑之教訓，當
    能知所警惕而無再犯之虞，本院因認對其所宣告之刑，以暫
    不執行為適當，爰併依刑法第74條第1項第1款之規定，宣告
    緩刑2年，以啟自新。 　
四、本件並無證據足認被告已有犯罪所得，爰不予宣告沒收或追
    徵犯罪所得，附此敘明。
五、不另為無罪之諭知
  ㈠公訴意旨另以：被告尚於如附表二編號６所示時、地，依該不
    詳人士指示，自其帳戶提領2萬元後轉交。因認被告此部分
    亦涉犯洗錢防制法第14條第1項之一般洗錢罪嫌。
　㈡按犯罪事實應依證據認定之，無證據不得認定犯罪事實；不
    能證明被告犯罪者，應諭知無罪之判決，刑事訴訟法第154
    條第2項、第301條第1項分別定有明文。次按認定不利於被
    告之事實，須依積極證據，苟積極證據不足為不利於被告事
    實之認定時，即應為有利於被告之認定，更不必有何有利之
    證據（最高法院30年上字第816號判決要旨參照）。
　㈢經查：依卷附被告上開帳戶之往來明細（110年度偵字第7081
    號卷第39至41頁），並勾稽告訴人謝佳霖、陳薈中之轉帳紀
    錄，顯示：該帳戶於110年8月4日，原有餘額684元，接著依
    序於16時36分，有來自告訴人謝佳霖之入款9999元，16時41
    分，有一筆不明入款29989元，16時56分，有來自告訴人陳
    薈中之入款29989元，16時57分，有來自告訴人謝佳霖29987
    元，繼之於如附表二編號１至５所示時間，各遭提領2萬元，
    致餘額僅剩648元，隨後於17時29分，有一筆不明入款19985
    元，繼之於如附表二編號６所示時間，再遭提領2萬元。可見
    告訴人謝佳霖、陳薈中遭詐騙轉入被告上開帳戶之款項，已
    遭被告於如附表二編號１至５所示時、地提領一空，嗣被告於
    如附表二編號６所示時間提領之2萬元，並非告訴人謝佳霖、
    陳薈中遭詐騙之入款，亦無任何證據足以證明該帳戶於110
    年8月4日17時29分之入款19985元係遭詐欺而轉入，自無從
    遽認被告如附表二編號６之提領行為係在掩飾或隱匿何等詐
    欺不法所得，而驟論被告以一般洗錢罪。此外，檢察官復未
    指出足可證明關此被訴事實之適當方法，自屬不能證明被告
    此部分犯罪，揆諸首開說明，本應為無罪之諭知，惟檢察官
    認被告此部分若成立犯罪，與被告上開經論罪之洗錢犯行具
    有接續犯實質上一罪（本院卷第57頁），爰不另為無罪之諭
    知。
據上論斷，應依刑事訴訟法第299條第1項前段，判決如主文。
本案經檢察官李國瑋提起公訴，檢察官林姿妤到庭執行職務。
中　　華　　民　　國　　111 　年　　8 　　月　　25　　日
                  刑事第六庭  審判長法　官  劉桂金
　　　　　　　　　                  法  官  施又傑
　　　　　　　　　                  法  官  曾淑婷
以上正本證明與原本無異。         
如不服本判決應於收受送達後20日內向本院提出上訴書狀，並應
敘述具體理由；其未敘述上訴理由者，應於上訴期間屆滿後20日
內向本院補提理由書（均須按他造當事人之人數附繕本）「切勿
逕送上級法院」。　　　　　　　　　 　
中　　華　　民　　國　　111 　年　　8 　　月　　25　　日
                                    書記官  陳胤竹
附錄法條：洗錢防制法第14條，刑法第339條
洗錢防制法第14條
有第二條各款所列洗錢行為者，處7年以下有期徒刑，併科新臺
幣5百萬元以下罰金。
前項之未遂犯罰之。
前二項情形，不得科以超過其特定犯罪所定最重本刑之刑。
中華民國刑法第339條
（普通詐欺罪）
意圖為自己或第三人不法之所有，以詐術使人將本人或第三人之
物交付者，處5年以下有期徒刑、拘役或科或併科50萬元以下罰
金。
以前項方法得財產上不法之利益或使第三人得之者，亦同。
前二項之未遂犯罰之。
附表一：
編號 告訴人 詐騙時間 詐騙方法 轉帳時間 轉帳方式 轉帳金額（新臺幣）  １  謝佳霖  110年8月4日15時59分 撥打電話予謝佳霖，陸續假冒育成基金會客服人員、聯邦銀行客服人員名義，佯稱：信用卡遭設定為每月持續扣款捐款，需依指示操作取消云云，致謝佳霖陷於錯誤而轉帳 110年8月4日16時36分 網路銀行轉帳 9999元     110年8月4日16時57分 網路銀行轉帳 29987元  ２ 陳薈中 110年8月4日16時許 撥打電話予陳薈中，陸續假冒受捐款單位人員、臺中郵局客服人員名義，佯稱：先前在網路捐款，因系統錯誤，造成每個月將自動扣款，需依指示操作取消云云，致陳薈中陷於錯誤而轉帳 110年8月4日16時56分 自動櫃員機轉帳 29989元 
附表二：
編號 提領時間 提領地點 提領金額   （新臺幣）  １ 110年8月4日17時4分 基隆市○○區○○○街00巷000號1樓「全家便利商店樂富門市」之台新商業銀行自動櫃員機 2萬元 ２ 110年8月4日17時5分  2萬元 ３ 110年8月4日17時6分  2萬元  ４ 110年8月4日17時7分  2萬元 ５ 110年8月4日17時7分  2萬元  ６ 110年8月4日17時31分  2萬元